【裁判字號】    92,自,769
【裁判日期】    921222
【裁判案由】    傷害等
【裁判全文】
臺灣臺中地方法院刑事判決                          九十二年度自字第七六九號
    自  訴  人  丁○○
    代  理  人  常照倫律師
    被      告  己○○
    選任辯護人  郭賢傳律師
右列被告因傷害案件，經自訴人提起自訴，本院判決如左：
    主  文
己○○傷害人之身體，處拘役參拾日，如易科罰金，以參佰元折算壹日。
    事  實
一、己○○與丁○○為兄妹關係，民國八十八年四月二十七日，因丁○○購買車牌號
    碼Ａ四─六九九九號之自用小客車一部，遂將車輛登記於己○○所經營之公司名
    下，其後再由己○○辦理過戶登記為渠等父親李亭財之名義。嗣因丁○○欲將該
    部車輛過戶登記為自己所有，並索取己○○代為保管之李亭財國民身分證、印鑑
    章及該車之行車執照等資料以辦理相關事宜，遂於九十二年八月一日下午三、四
    時許，邀約渠等之妹妹丙○○共同至李亭財位在臺中縣大雅鄉○○村○村○路七
    巷二一號之住處，其間因己○○拒絕交付前揭資料予丁○○，致雙方一言不合，
    己○○遂基於傷害他人身體之犯意，於同日下午五時左右，在前揭住處客廳，出
    手毆打丁○○頭部左側太陽穴及左側腦部附近共二拳，致丁○○因此受有腦震盪
    及左側眼眶三乘四公分血腫之傷害。嗣經渠等在場之母親乙○○○、姑姑庚○○
    及叔叔戊○○等人予以攔阻而平息爭執，己○○始先行離去，其後丁○○則由丙○○及負責照顧李亭財之外籍看護甲○攙扶而搭乘丙○○所駕車輛至清泉醫院診
    治。
二、案經丁○○向本院提起自訴。
    理  由
一、訊據被告己○○固坦承於前揭時、地，與自訴人丁○○因前揭事宜一言不合而發
    生爭執等情不諱；惟仍矢口否認有何傷害之犯行，辯稱：伊未出拳毆打丁○○，
    致丁○○受有前揭傷害，丁○○所受前揭傷勢均係丁○○自行傷害自己所造成云
    云。經查：
（一）自訴人丁○○指述被告己○○確有出手朝其臉部揮打之情，且其自該處離開時
      即受有前揭傷害等情，業據證人丙○○、庚○○、戊○○、乙○○○及甲○等
      人證述甚詳，且互核相符，並有照片及診斷證明書附卷足參，自堪認屬實。又
      者，自訴人指陳其因遭被告己○○出拳毆打，始受有前揭腦震盪及左側眼眶血
      腫之傷害等情，固為被告所否認，且證人庚○○亦證稱：「我跟戊○○圍過去
      ，叫他不要打，丙○○就過去用手護住丁○○的臉，己○○要打丁○○就沒有
      打到，只打到丙○○的手。」等情，另證人戊○○並證稱：「己○○生氣起來
      ，有動作要修理丁○○，但是被我擋掉，情形就是如此，己○○沒有動到丁○○。（審判長問：己○○要打丁○○時，己○○有無打到丁○○？）他有那個
      動作，摸到可能有，但是有什麼動作用力去傷到她，我保證沒有，摸到一定有
      ，我敢保證。被告己○○沒有打到丙○○，因與丙○○沒有關係」等語，而證
      人乙○○○亦證稱：「（辯護人問：當天丁○○有沒有對己○○說什麼話？）
      當天丁○○罵己○○說他娶的老婆，爬到他頭上大便，算是說他寵他的太太。
      （自訴代理人問：己○○那天有做什麼動作要打丁○○嗎？）她罵己○○那樣
      ，己○○是有做動作，但沒有打到。」等情在卷；惟查，證人庚○○、戊○○
      及乙○○○既分別為被告己○○之姑姑、叔叔及母親，且與被告己○○至為親
      近，則渠等為脫免被告己○○有遭致刑責之可能，所為證言自不免有失偏頗之
      情，況觀諸證人庚○○及戊○○就被告己○○該時揮拳究有無因此傷及丙○○
      等情所為之證詞顯然有所出入，已足徵證人丙○○顯未及時阻擋被告己○○出
      拳毆打丁○○一拳，而證人庚○○、戊○○及乙○○○所為前揭證言，乃係迴
      護被告己○○之詞，顯無足取。
（二）次以，自訴人丁○○所受前揭傷害乃係被告己○○朝自訴人丁○○之左側頭部
      揮打後所造成者等情，業據自訴人指述甚詳，復經證人丙○○證稱：「己○○
      從我後面打了丁○○左側太陽穴及左側腦部共二拳」等情詳實，且核與證人甲○證稱：「（辯護人問：有沒有看到己○○打丁○○頭部，然後丁○○倒在地
      上，丙○○攙扶起來，己○○又打了丁○○二拳？）己○○有打丁○○，但只
      有一次。（辯護人問：所謂打一次，是有沒有打到丁○○？）有，打到左臉部
      （證人以手勢指出打的位置）。當天有打到的時候，丁○○沒有倒在地上，因
      為丙○○有保護著她。（辯護人問：己○○打丁○○時，其他人做什麼？）庚○○與戊○○有擋住己○○，說不要打不要打，那時阿公（即李亭財）坐著，
      其他人都有來幫忙擋住。（辯護人問：打到丁○○臉時，她臉有無受傷？）只
      有左臉部瘀青。」等語大致相符，則依證人甲○乃係被告己○○所僱用之看護
      ，尚與自訴人並無任何利害關係以觀，足認證人甲○顯無為自訴人為虛偽陳述
      之理由，是堪認證人甲○所為前揭不利被告之證述，當較證人庚○○、戊○○
      及乙○○○等人所為前揭證言為可採，方符於事實。綜上，被告己○○所辯上
      情，洵非足取。本案事證明確，被告己○○之犯行，堪予認定。
二、核被告己○○所為，係犯刑法第二百七十七條第一項之傷害罪。爰審酌被告犯罪
    之動機、目的、手段、犯罪時所受之刺激、被害人受傷害之程度非淺及被告犯罪
    後仍否認犯罪，犯罪後之態度等一切情狀，量處如主文所示之刑，並諭知易科罰
    金之折算標準。
三、又自訴意旨另以：被告己○○於九十二年八月一日下午五時許，在前揭同一住處
    ，因與自訴人丁○○因車輛辦理過戶事宜一言不合，遂基於恐嚇及傷害之犯意，
    向自訴人出言恫稱：「休想拿到爸爸的印章、身分證，再囉唆要給你死的很難看
    ，不會讓你有好日子過」等語，而以加害自訴人生命、身體之事，恐嚇自訴人致
    生危害於安全，且繼而出手毆打自訴人丁○○，致自訴人因此倒地，而受有右眼
    挫傷、頸部表皮抓挫傷及雙側膝擦傷等傷害。因認被告己○○尚涉有刑法第三百
    零五條之恐嚇危害安全罪嫌及第二百七十七條第一項之傷害罪嫌云云。惟查：
（一）自訴人指陳被告恫嚇前揭言詞等情，固據證人丙○○證述在卷；惟此既為被告
      所否認，且當日自始在場之證人庚○○、戊○○、乙○○○及甲○等人亦均證
      稱未曾聽聞被告向自訴人恐嚇陳稱前揭情詞等語詳實，是已可見自訴人前揭所
      指及證人丙○○證稱上情，核非無疑，尚非足資為不利被告認定之證據。蓋因
      證人丙○○乃係自訴人丁○○之妹妹，而與丁○○為至親關係，且當日被告丙○○係與自訴人丁○○同至該處欲向被告己○○索取渠等父親之國民身分證等
      資料，而發生前揭爭執，則足見證人丙○○與自訴人丁○○之關係自較被告己○○更為親密，是證人丙○○所為前揭證言，難免不無誇大而有失偏頗之情，
      基此，已尚屬無其他積極證據足認被告涉有自訴人所指陳之恐嚇犯行。
（二）又查，自訴人雖指陳其另曾遭被告毆打，致受有右眼挫傷、頸部表皮抓挫傷及
      雙側膝擦傷等傷害云云，並提出前揭診斷證明書及照片為證；然而，被告當日
      僅曾出拳毆打自訴人致受前揭腦震盪及左側眼眶血腫之傷害等情，既如前述，
      且佐以證人丙○○自始僅證稱：「當時己○○情緒很激動，就重重一拳打過來
      ，打到丁○○的腦部，丁○○就倒在地上。當時我看到丁○○倒地，我將她攙
      扶起來，己○○看到就從我後面打了丁○○左側太陽穴及左側腦部共二拳，丁○○當時趴在地上想要嘔吐的樣子，丁○○就趴在地上沒辦法爬起來，我將她
      扶起。」等情，是足認自訴人指陳前揭傷害亦均係被告出拳毆打所致，已非有
      據。再查，被告辯稱當日自訴人曾自行揮擊自己臉部而傷害自己等情，業據證
      人庚○○證稱：「那天我有看到丁○○受傷，受傷是她自己捶的。（妳看到的
      情形是丁○○她是打自己什麼地方？）臉頰及眼睛，我告訴她不要那麼激動，
      她還是一直捶（證人朝雙頰揮舉雙手表示），捶到她自己都蹲下去，到後來她
      才跟我及她叔叔戊○○說對不起。我是二點多到那邊，丁○○就跟她母親說她
      是窮鬼，我聽了就對丁○○說妳怎麼可以對母親這樣講話，如果娘家窮對妳有
      好處嗎？我就對丁○○說妳做女兒怎麼可以對母親這樣說話，妳不對，丁○○
      就說她不是她母親生的，她是石頭迸出來的，我說妳做女兒怎麼可以對母親這
      樣說，妳很不孝，妳父親已經中風倒下，她聽了就一直捶自己，然後一直喝水
      ，喝了一罐又要喝，我叫她不要再捶了，她捶到眼睛都瘀血（證人再以手勢比
      畫出自訴人捶打自己的情形）那時己○○還沒有到，她就捶自己一陣子，後來
      己○○回來，她就跟己○○說你娶這個老婆都爬到你頭上大便等語，己○○就
      要打丁○○。」等情詳實，並經證人戊○○證稱：「丁○○自己生氣起來，不
      知道是說這句話之前還是什麼時候有談到公司的事，我有罵她，她就生氣起來
      自己打自己（證人以手勢作勢捶打自己雙臉以描述），我有阻擋她說怎麼可以
      打自己」等情在卷，且有證人乙○○○及甲○分別證稱：「丁○○說了失言的
      話，就自己捶打自己的臉部（證人以手勢作勢捶打自己雙臉以描述自訴人打自
      己時的情形），牙根咬著，很激動，寶特瓶的水喝了一瓶多。」，以及「（辯
      護人問：丁○○有無自己打自己？）有，她先自己打自己（證人以手勢作勢捶
      打自己雙臉）。（審判長問：己○○打了丁○○一次後，接下來有無發生其他
      衝突？）沒有。」等情綦詳，且互核相符，是自訴人當日確曾以雙手自行揮擊
      自己之雙頰，堪可認定。另者，參諸自訴人所提之受傷照片，可見自訴人臉部
      之眼眶周圍確均有微血管破裂之現象，而右眼附近僅為輕微淤青之傷勢，是倘
      認被告己○○非僅朝自訴人丁○○之左側太陽穴及左側腦部毆打二拳，而尚曾
      重重一拳朝自訴人頭部毆擊，亦應係導致自訴人頭部受有重擊所致之血腫，蓋
      無引致自訴人受有前揭輕微淤血及頭部以外傷勢之可能。是以，自訴人所受前
      揭右側臉部之傷害，當係自行揮擊所導致，而其他部位之傷勢亦尚無證據證明
      係被告傷害所生。
（三）末者，觀諸證人丙○○證稱：「己○○重重一拳打過來，打到丁○○的腦部，
      丁○○就倒在地上，當時我看到丁○○倒地，就將她攙扶起來。事後我第一個
      反應就是要將她送醫，我就將她送至清泉醫院掛急診。因為那時丁○○已經受
      傷，一片混亂，我想趕快將丁○○送醫。（辯護人問：丁○○受傷後馬上送醫
      ？還是中間有做其他處理？）我將丁○○扶上車，就馬上將她送至馬崗派出所
      ，因為我第一個反應是傷害到丁○○，應該先報個案，警察問發生什麼事情，
      我說兄妹吵架，警察幫忙把丁○○扶下車，然後叫一一九，以擔架將丁○○送
      上救護車，救護車將丁○○送至清泉醫院急診室。（辯護人問：妳在發生地點
      有無幫妳姐姐丁○○照像？）有，醫院也有照相。（辯護人問：妳在老家有無
      幫丁○○照像？）沒有。丁○○到了醫院，醫院有先幫她照像，然後她躺在急
      診病床上我也有幫她照像，後更正急診病床上沒有幫她照像，是在住院病床上
      幫她照像。（代理人問：妳在老家究竟有無幫丁○○照像？）沒有。」等情，
      則可見證人丙○○就其曾否在案發現場為自訴人丁○○拍攝受傷情況之照片等
      情，前後所為之證述並不一致，核屬可疑。倘再參以證人甲○證稱：「（辯護
      人問：妳有沒有看到丙○○幫丁○○照像？）有，我有看到丙○○有幫丁○○
      照像，因為老闆和其他人都出去了，那時是在客廳。（審判長問：丙○○是在
      什麼時候在客廳拍照的？）大概四點半的時候，丙○○在客廳幫丁○○照像。
      （審判長問：那時候戊○○、庚○○是否已經離開？）對，他們已經回家了。
      」等語，以及自訴人所提之受傷照片三幀，當可見證人丙○○確曾在案發現場
      住宅內拍攝自訴人受傷情形之照片無疑。蓋依自訴人所提之照片可知，除其中
      二幀照片分別係證人丙○○所證在醫院拍攝者外，尚有一幀所受傷勢最為嚴重
      、明顯，且自訴人乃自行坐在椅子上所拍攝之照片，亦即該幀照片顯係最早且
      在住宅內所拍攝，而非在醫院所攝之照片，故益徵丙○○所為前揭證述，具有
      明顯之瑕疵，乃較為誇大而偏離事實，應以證人甲○所言上情，方為可取。綜
      上，證人丙○○證稱被告尚曾向自訴人恐嚇及傷害上情等情，既無足採，且復
      查無其他積極證據足認被告另有自訴人指陳之前揭犯行，此等部分均屬無證據
      證明被告犯罪，原應為被告無罪之判決，惟依自訴人所指犯罪事實，乃認被告
      所涉前揭恐嚇及傷害之犯行，分別與前揭論罪科刑部分之犯罪事實，具有牽連
      犯之裁判上一罪及實質上一罪關係，是爰不另為無罪判決之諭知，附此敘明。
據上論斷，應依刑事訴訟法第二百九十九條第一項前段，刑法第二百七十七條第一項
、第四十一條第一項前段，罰金罰鍰提高標準條例第一條前段、第二條，判決如主文
。
中      華      民      國       九十二    年    十二    月    二十二   日
                                 臺灣臺中地方法院刑事第二庭
                                   審判長法  官  張  智  雄
                                         法  官  莊  嘉  蕙
                                         法  官  許  惠  瑜
右正本證明與原本無異
如不服本判決，應於送達後十日內向本院提出上訴狀（須附繕本），上訴於臺灣高等
法院臺中分院。
                                         書記官
中      華      民      國       九十二    年    十二    月    二十六   日
附錄本案論罪科刑法條全文
刑法第二百七十七條第一項
傷害人之身體或健康者，處三年以下有期徒刑、拘役或一千元以下罰金。


司法院資訊處製作；財團法人民間司法改革基金會備份。
